臺灣苗栗地方法院民事簡易判決
111年度苗簡字第146號
原      告  台灣肥料股份有限公司

法定代理人  黃耀興  
訴訟代理人  陳添信律師
被      告  謝清林  

上列被告因竊佔案件，原告提起刑事附帶民事訴訟請求損害賠償
，經本院刑事庭裁定移送前來(110年度簡附民字第52號)，本院
於111年4月19日言詞辯論終結，判決如下：
    主  文
一、被告應給付原告新臺幣（下同）1萬2,524元，及自110年9月
    21日起至清償日止，按年息5％計算之利息。
二、本判決第1項得假執行，但被告如以1萬2,524元為原告供擔
    保，得免為假執行。
三、原告其餘之訴駁回。
　　事實及理由
一、原告主張：
　㈠原告係坐落苗栗縣○○市○○段0○○段○○○000○00地號土地(下合稱
    系爭土地)之所有人，系爭土地緊鄰之52、57地號土地則為
    苗栗縣政府(下稱苗府)縣有土地，被告自106年起未經原告
    同意，即長期以多輛未懸掛車牌之待售汽車(下稱系爭待售
    車輛)無權占用前開土地，原告於系爭代售車輛上張貼要求
    被告移置車輛之公告，苗府亦曾多次發函要求被告移除，被
    告均置之不理，嗣原告於109年3月17日再次正式發函要求被
    告將系爭待售車輛移除，仍未獲置理，原告乃向臺灣苗栗地
    方檢察署(下稱苗檢)提起刑事告訴，由苗檢委託苗栗縣苗栗
    地政事務所（下稱苗栗地政）進行測量，被告確實無權占用
    42地號土地0.58平方公尺、43地號土地86.31平方公尺，嗣
    被告已於110年9月7日至28日間某日將系爭代售車輛移除，
    被告先前無權占用系爭土地，受有相當於租金之利益，致原
    告受有損害，爰依民法第179條規定，請求被告返還起訴前5
    年之不當得利，並以平均地權條例第16條前段規定按公告地
    價之80%為申報地價，並按年息10%計算相當租金之不當得利
    為2萬2,963元(計算式如附表一)。
　㈡並聲明：被告應給付原告2萬2,963元，及自起訴狀繕本送達
    翌日起至清償日止，按年息5%計算之利息。
二、被告答辯：系爭待售車輛停放於系爭土地已3、4年之久，原
    告亦默許，原兩造約定要簽訂契約，但原告事後反悔，原告
    請求賠付之金額太高，被告不同意給付。另放置於系爭土地
    上之車輛並非全部都是被告所有，被告車輛係停放於堤防上
    ，僅占約6、7米寬，堤防以下之車輛並非被告所有，故被告
    所占用系爭土地之面積並非如原告所主張。並聲明：原告之
    訴駁回。
三、本院認定之事實：
　㈠系爭土地為原告所有（苗簡卷第37、39頁土地登記第二類謄
    本），系爭土地102年1月起申報地價為每平方公尺608元，1
    09年1月起為每平方公尺360元（苗簡卷第55、57頁系爭土地
    申報地價查詢資料）。
　㈡苗栗縣政府警察局苗栗分局員警會同原告公司人員與苗栗地
    政人員於109年8月5日測量系爭待售車輛占用42地號土地面
    積為0.58平方公尺、43地號土地面積為86.31平方公尺（苗
    檢他卷第85至86頁調查筆錄、第97頁苗栗地政109年9月7日
    複丈成果圖）。
　㈢原告訴代110年9月28日向本院刑事庭書記官表示被告停在系
    爭土地的車輛已經全部移走（刑事庭苗簡卷第29頁）。
　㈣被告因占用系爭土地經本院刑事庭以110年度苗簡字第705 號
    判處有期徒刑2月確定，如易科罰金以1,000元折算1日，並
    已易科罰金執行完畢（苗簡卷第苗檢111年度執字第127號卷
    ）。
四、法院之判斷
　㈠被告於警詢時自承：（本分局員警於109年8月5日14時會同原
    告、苗栗地政人員前往系爭土地量測你所有之未懸掛號牌之
    車輛占用原告的土地面積，編號B使用86.31平方公尺、編號
    C使用0.58平方公尺，編號B、C座落於系爭土地，意即你占
    用原告之系爭土地使用面積為86.89平方公尺，你對於量測
    結果有無意見？）沒有意見（他卷第85至86頁），復於苗檢
    檢察官110年1月12日偵訊時自承：（你是何時開始將車子停
    放在上址的？）5、6年前停放到現在（他卷第158頁），及
    於本院刑事庭法官訊問時再自承：我承認起訴書所載之犯罪
    事實及罪名（易卷第40頁），且有原告提出之現場照片（他
    卷第27至45頁）、苗府函文（他卷第47至49頁）、苗府工務
    處會勘紀錄表-簽到簿（他卷第51至55頁）、原告函文、公
    文封（他卷第57、59頁）、被告所提申請書、繼借申報文（
    他卷第93、95頁）在卷可稽，則被告於本院審理時再為爭執
    占用系爭土地之時間、範圍，自均無可採，被告占用系爭土
    地之面積為86.89平方公尺，占用之時間超過5年，均堪認定
    。
　㈡無法律上之原因而受利益，致他人受損害者，應返還其利益
    ；不當得利之受領人應返還之利益，依其利益之性質不能返
    還者，應償還其價額，民法第179條前段、第181條但書分別
    規定甚明。本件被告無法律上之原因，占有使用原告所有之
    系爭土地，致原告無法使用，因而受有損害，該「使用利益
    」依其性質不能返還。而無權占用他人土地，可能獲得相當
    於租金之利益為社會通常之觀念（最高法院61年台上字第16
    95號判決意旨參照），因此，原告依不當得利之規定，請求
    被告返還原告相當於土地租金之不當得利，自屬有據。
　㈢於城市地方租用房屋之租金，以不超過土地及建築物申報總
    價額年息百分之十為限，土地法第97條第1項定有明文。所
    謂土地及建築物之總價額，土地價額依法定地價，建築物價
    額，依該管縣市地政機關估定之價額，土地法施行法第25條
    亦有明文。而法定地價，係土地所有人依該法規定所申報之
    地價，土地所有權人未於公告期間申報地價者，以公告地價
    （並非公告現值）80%為其申報地價，土地法第148條、平均
    地權條例第16條前段亦定有明文。故土地法第97條第1項所
    謂之「申報價額」，即指該土地之申報地價。再者，所謂「
    年息10%為限」，乃指租金之最高限額而言，並非必須照申
    報價額年息10%計算之。基地租金之數額，除「以基地申報
    地價為基礎」外，尚須斟酌基地之位置，工商業繁榮之程度
    ，承租人利用基地之經濟價值及所受利益等項，並與鄰地租
    金相比較，以為決定，並非必達申報總地價年息百分之十最
    高額（最高法院68年台上字第3071號判決意旨參照）。土地
    法第105條準用同法第97條所定，建築基地之租金，按申報
    價額年息百分之十為限，乃指基地租金之最高限額而言，並
    非必須照申報地價額年息百分之十計算（最高法院46年台上
    字第855號判決意旨參照）。本院審酌系爭土地使用地類別
    為水利用地，使用分區分別為特定農業區、河川區，有系爭
    土地之土地登記謄本可參，且該處占用之土地為水泥平地、
    週邊為宮廟、樹木，有現場照片附卷可考，再審酌系爭土地
    對外交通狀況、周圍生活機能、工商繁榮程度，及被告占有
    系爭土地係作為停放車輛使用，認原告主張按申報地價年息
    10%，計算被告無權占有系爭土地所受相當於租金之利益，
    尚屬過高，應以年息5%為適當。依此計算，原告所能請求相
    當租金不當得利之金額為1萬2,524元（計算式如附表二），
    另起訴狀繕本是於110年9月10日寄存送達於被告住、居所地
    警察機關，有送達證書在卷可稽（附民卷第61、63頁），依
    民事訴訟法第138條第2項規定於110年9月20日生送達效力，
    則原告併請求被告自110年9月21日起至清償日止，按年息5％
    計算之利息，自屬有據。
五、綜上所述，原告依不當得利之法律關係，請求被告給付如主
    文第1項所示，為有理由，應予准許，逾此範圍，則乏所據
    ，應予駁回。本件原告勝訴部分係依民事訴訟法第427條適
    用簡易程序所為被告敗訴之判決，爰依同法第389條第1項第
    3款規定依職權宣告假執行。並依職權酌定擔保金額宣告被
    告供相當擔保後得免為假執行。
六、本件原告提起刑事附帶民事訴訟，經本院刑事庭移送前來，
    依法免納裁判費，迄本院言詞辯論終結，當事人亦無支出其
    他訴訟費用，自無諭知訴訟費用負擔之必要，併此敘明。
中　　華　　民　　國　　111 　年　　4 　　月　　26　　日
                  苗栗簡易庭  法　官　王筆毅
以上正本係照原本作成。
如不服本判決，應於送達後20日內，向本院提出上訴狀並表明上
訴理由，如於本判決宣示後送達前提起上訴者，應於判決送達後
20日內補提上訴理由書（須附繕本）。如委任律師提起上訴者，
應一併繳納上訴審裁判費。
                              書記官　劉家蕙
中　　華　　民　　國　　111 　年　　4 　　月　　26　　日
附表一：
請求起算日 請求結束日 申報地價 （元/ ㎡） 占用面積 （㎡） 年息 （%） 不當得利金額（新臺幣，小數點以下四捨五入，以下均同） 105年9月1日 108年12月31日 608元 86.89 10 1萬7,615元 109年1月1日 110年9月15日 360元 86.89 10 5,348元                                                  合計     2萬2,963元 
附表二：
請求起算日 請求結束日 申報地價 （元/ ㎡） 占用面積 （㎡） 年息 （%） 不當得利金額 105年9月1日 108年12月31日 608元 86.89 5 9,850元 109年1月1日 110年9月15日 360元 86.89 5 2,674元                                                  合計     1萬2,524元